【裁判字號】    97,訴,414
【裁判日期】    970425
【裁判案由】    毒品危害防制條例
【裁判全文】
臺灣基隆地方法院刑事判決               97年度訴字第414號
公  訴  人  臺灣基隆地方法院檢察署檢察官
被      告  甲○○
                    （現於臺灣基隆監獄另案執行中）
上列被告因毒品危害防制條例案件，經檢察官提起公訴（97年度
毒偵字第353號、477號），因被告於準備程序中為有罪之陳述，
經本院合議庭裁定由受命法官獨任進行簡式審判程序，本院判決
如下：
    主  文
甲○○施用第一級毒品，累犯，處有期徒刑玖月，扣案之安非他
命吸食器、玻璃球各壹個，均沒收；又施用第一級毒品，累犯，
處有期徒刑玖月，扣案之安非他命吸食器、玻璃球各壹個，均沒
收。應執行有期徒刑壹年肆月，扣案之安非他命吸食器、玻璃球
各壹個，均沒收。
    事  實
一、甲○○曾因違反毒品危害防制條例案件，經本院兩度裁定送
    勒戒處所觀察、勒戒後，均認無繼續施用毒品之傾向，經台
    灣基隆地方法院檢察署檢察官、台灣台中地方法院檢察署檢
    察官分別於民國87年8月10日、10月13日，以87年度偵字第
    3435號、第21270號案件，而為不起訴之處分確定。嗣又於
    88年間，因違反毒品危害防制條例案件，經本院裁定送戒治
    處所施以強制戒治1年，而於89年7月3日強制戒治執行完畢
    （施用毒品部分，經檢察官聲請以簡易判決處刑，經本院於
    88年9月21日，以88年度基簡字第135號案件，判處有期徒刑
    4月確定，而於89年8月21日，因易科罰金而執行完畢。又因
    施用毒品案件，經本院以94年度訴字第481號判決判處有期
    徒刑6月確定。嗣再犯施用毒品案件，經送觀察、勒戒後，
    認有繼續施用毒品之傾向，裁定令入戒治處所施以強制戒治
    ，經執行6個月以上後，因無繼續強制戒治之必要，於95 年
    11月20日釋放出所，並由臺灣基隆地方法院檢察署檢察官以
    95年度戒毒偵字第44號為不起訴處分確定。另前揭有期徒刑
    6月與另案動產擔保交易法所處有期徒刑4月，經定應執行刑
    為有期徒刑9月，嗣因動產擔保交易法經修正廢止刑罰，依
    法免其動產擔保交易法部分之刑之執行，於96年7月13日釋
    放，而毒品案件所處有期徒刑6月則已執行完畢（成立累犯
    ）。
二、甲○○不思戒除毒癮，復基於同時施用第一級毒品海洛因及
    第二級毒品安非他命之犯意，先後於：(一)96年11月14日11時
    許，在基隆市○○街78號住處，以將第一級毒品海洛因、第
    二級毒品安非他命混合後置入玻璃球燒烤而吸食煙霧之方式
    ，同時施用海洛因、安非他命一次；(二)同年11月16日8時許
    ，在基隆市○○路107巷23號3樓，以上開方式，同時施用海
    洛因、安非他命一次。嗣因其為列管之毒品調驗人口，於96
    年11月14日13時許前往警局採尿，另於同年月16日12時許，
    在基隆市○○路107巷23號3樓為警拘獲，扣得安非他命吸食
    器、玻璃球各1個，且經警2次採集其尿液送驗，結果均呈海
    洛因之嗎啡陽性反應、甲基安非他命陽性反應，而悉上情。
三、案經基隆市警察局第二分局及第三分局分別移送臺灣基隆地
    方法院檢察署檢察官偵查起訴。
    理  由
一、前揭事實業據被告於本院審理時坦承不諱，並有扣案之安非
    他命吸食器、玻璃球各1個可憑。而被告為警查獲後所採集
    之尿液檢體，經送請檢驗，結果均呈海洛因之嗎啡、甲基安
    非他命陽性反應，此有臺灣尖端先進生技醫藥股份有限公司
    、臺灣檢驗科技股份有限公司出具之濫用藥物檢驗報告各1
    紙、應受尿液採驗人員尿液檢體採集送驗紀錄表1紙、基隆
    市警察局第三分局偵辦毒品案件尿液檢體對照表1紙、照片
    附卷可稽。本案事證明確，被告犯行堪可認定，應予依法論
    科。
二、論罪科刑：
  (一)查海洛因、安非他命分別係毒品危害防制條例所列管之第一
    級、第二級毒品，此為該條例第2條第2項第1款、第2款所明
    定；又犯毒品危害防制條例第10條施用毒品之罪者，檢察官
    應聲請法院裁定，令被告入勒戒處所觀察、勒戒，經觀察、
    勒戒後，無繼續施用毒品之傾向者，應即釋放，並由檢察官
    為不起訴處分，有繼續施用毒品之傾向者，則由檢察官先聲
    請法院裁定令入戒治處所施以強制戒治，俟強制戒治期滿，
    再行釋放，並由檢察官為不起訴處分；而依前開規定觀察勒
    戒或強制戒治執行完畢釋放後，5年內再犯施用毒品之罪者
    ，檢察官應依法追訴，毒品危害防制條例第20條第1項、第2
    項、第23條第2項分別定有明文。
  (二)核被告所為，係犯毒品危害防制條例第10條第1項之施用第
    一級毒品罪、同條第2項之施用第二級毒品罪。被告持有第
    一級毒品海洛因、第二級毒品安非他命之低度行為，應為施
    用毒品之高度行為所吸收，均不另論罪。查被告係以將海洛
    因、安非他命混合後置放於玻璃球內加熱再予吸食之方式，
    同時施用海洛因、安非他命之事實，業據被告陳明在卷，復
    查無其他可佐被告非同時施用上開毒品之積極證據，依「罪
    證有疑，利歸被告」之證據法則，應認被告此部分之陳述與
    事實相符。則被告以一施用毒品之行為，同時施用第一級毒
    品海洛因及第二級毒品安非他命，觸犯構成要件不相同之罪
    名，為想像競合犯，應從一重之施用第一級毒品罪處斷。又
    被告前揭2次混合施用海洛因、安非他命等2罪，犯意各別，
    施用時間互有差距，應予分論併罰。
  (三)又刑法第47條第1項（修正前第47條）所稱受有期徒刑一部
    之執行而「赦免」，依司法院院解字第3534號解釋係指特赦
    及免除其刑者而言，不包括大赦在內。其所稱免除其刑，係
    指基於赦免權作用之減刑而免除其刑而言（司法院釋字第
    133號解釋參照）。刑法第2條第3項「免其刑之執行」並非
    基於赦免權之作用，自非刑法第47條第1項所稱之「赦免」
    。本案被告因違反動產擔保交易法案件，經判處有期徒刑4
    月確定，與另案毒品所處有期徒刑6月，經定應執行刑為有
    期徒刑9月，於94年10月21日入監執行，94年11月11日借提
    執行觀察、勒戒，其後改執行強制戒治，迨95年11月20日停
    止戒治，接續執行前揭應執行刑有期徒刑9月，嗣因動產擔
    保交易法經修正廢止刑罰（96年7月13日生效），依法免其
    動產擔保交易法部分之刑之執行，並於同日出監，此有卷附
    臺灣高等法院被告前案紀錄表可稽，依前揭說明，此部分固
    無「受有期徒刑一部執行而赦免」之情形，然被告毒品案件
    所處徒刑6月，實際上已全部執行完畢，則被告再犯本件施
    用毒品之罪，該當於有期徒刑之執行完畢後，5年以內故意
    再犯有期徒刑以上之罪，為累犯，應加重其刑。
  (四)本院審酌被告犯罪之動機、曾有施用毒品之前科仍不知戒除
    ，惟犯罪後坦承犯行，且所犯之施用毒品犯行乃戕害自己身
    心健康，並未危及他人等一切情狀，分別量處如主文所示之
    刑，並定其應執行之刑。
  (五)扣案之安非他命吸食器、玻璃球各1個為被告所有，供其2次
    施用毒品所用之物，業據被告供承在卷，應予宣告沒收。
據上論斷，應依刑事訴訟法第273 條之1 第1 項、第299 條第1
項前段，毒品危害防制條例第10條第1項、第2項、第23條第2項
前段，刑法第11條前段、第55條、第47條第1項、第38條第1項第
2款、第51條第5款，判決如主文。
本案經檢察官乙○○到庭執行職務。
中    華    民    國    97    年    4    月    25    日
                  刑事第三庭法    官  鄭培麗
以上正本證明與原本無異。
對於本件判決如有不服，應於收受送達後10日內，向本院提出上
訴書狀，上訴於臺灣高等法院，並按他造當事人之人數附具繕本
。
中    華    民    國    97    年    4     月    25    日
                            書 記 官  王佩珠
附錄論罪法條：
毒品危害防制條例第10條
施用第一級毒品者，處 6 月以上 5 年以下有期徒刑。
施用第二級毒品者，處 3 年以下有期徒刑。


司法院資訊處製作；財團法人民間司法改革基金會備份。
